臺灣高等法院臺南分院刑事判決　　　　　　　　　　　　　　　　　　　　行股
　　上　訴　人
　　即　被　告　甲　○　○
　　選任辯護人　張　永　昌
右上訴人因公共危險等案件，不服臺灣臺南地方法院九十年度交訴字第三五０號中華
民國九十一年一月八日第一審判決（起訴案號：臺灣臺南地方法院檢察署九十年度偵
字第八四六二號），提起上訴，本院判決如左：
    主      文
原判決撤銷。
甲○○無罪。
    理      由
一、公訴意旨略以：上訴人即被告甲○○於民國（下同）九十年二月廿四日上午九時
    廿五分許，駕駛車牌Ｃ七─二０一八號自小客車，沿臺南市○○路○段由北往南
    行駛，途經新興路欲左轉往新興路之方向，理應注意轉彎車應讓直行車先行，且
    依當時情形又無不能注意之情事，竟疏未注意，未讓直行車先行，遂在該路口撞
    及由告訴人乙○○自對向騎駛而來之車牌ＶＪＪ—三九三號輕機車，告訴人乙○
    ○因而人車倒地，受有左膝擦傷之傷害，詎其肇事後非但未停車察看，反而逕自
    駕車逃逸，幸經告訴人乙○○記肇事車輛之車牌號碼、顏色、及駕駛人特徵後，
    始為警循線查獲。案經告訴人乙○○訴由臺南市警察局第六分局移送偵辦，因認
    其涉犯有刑法第一百八十五條之四肇事逃逸，及刑法第二百八十四條第一項前段
    過失傷害等罪嫌云云。
二、按犯罪事實應依證據認定之，無證據不得推定其犯罪事實；又不能證明被告犯罪
    者，應諭知無罪判決；刑事訴訟法第一百五十四條、第三百零一條第一項，分別
    定有明文。次按告訴人之告訴，本以使被告受刑事訴追為目的，故其陳述是否與
    事實相符，自應調查其他證據以資審認，苟其所為攻擊之詞，尚有瑕疵，則在此
    瑕疵尚未究明以前，即不能遽採為斷罪之基礎；至於認定犯罪事實所憑證據，客
    觀上須於一般人不致有所懷疑，而確信其為真實程度者，始得據為有罪認定，若
    未達此一程度，而有合理懷疑存在時，即無從為有罪認定；又認定不利於被告之
    事實須依積極證據，苟積極證據不足為不利被告事實之認定時，即應為有利被告
    之認定，更不必有何有利之證據；亦迭經最高法院著有五十二年臺上字第一三０
    ０號、七十六年臺上字第四九八六號、及三十年上字第八一六號判例在案。公訴
    人認被告涉犯有上開肇事逃逸及過失傷害等罪嫌，無非係以告訴人之告訴，及有
    道路交通事故調查報告表、現場圖、診斷證明書、現場照片存卷等由為論據。訊
    據被告固不諱言告訴人所稱肇事車輛之廠牌、顏色、車號等特徵，與其於九十年
    二月廿四日所駕駛登記其妻名義之車牌Ｃ七—二０一八號自小客車相同；惟堅詞
    否認有何過失傷害及肇事逃逸之犯行，並辯稱：案發當日與其妻陳貞好自永康住
    處，駕駛該車經奇美醫院往安區方向回七股老家，並未經過告訴人所指肇事路段
    ，告訴人指訴可能錯誤等語。
三、經查被告戴有眼鏡，於案發日駕駛登記其妻名義，車牌為Ｃ七─二０一八號裕隆
    一千三百ＣＣ淡綠色自小客車之車號、車型、廠牌、車色，及該車左前葉子板有
    撞擊痕跡等特徵，固均與告訴人於案發日中午十二時許，在臺南市警察局交通隊
    鹽埕站報案時所指稱之情節相符（見警訊卷第六頁），並有車籍作業系統─查詢
    認可資料、道路交通事故調查報告表及現場圖、道路交通事故現場蒐證照片等件
    ，附於警卷足稽，堪認告訴人指訴並非全然無據。然按告訴人所指肇事自小客車
    之車號、車型、廠牌、車色等特徵，均屬汽車之外觀，且時下同廠牌同類型同顏
    色之自小客車，充斥街頭舉目皆是，而告訴人於被擦撞後，事出突然一時心急倉
    促記下肇事車牌，亦難保完全正確無誤，是因巧合或因告訴人之誤認，致指告訴
    人所駕駛之自小客車係肇事車輛，衡情非無可能，已難因告訴人所指肇事車之特
    徵，與告訴人所駕駛之自小客車相符，即確認係被告駕車肇事。次觀告訴人在警
    訊中供稱：「（問：車主陳貞好之先生本日有陪同車主前來協助調查，其先生是
    否為妳供稱撞妳之不詳男子？）其先生（即甲○○）戴眼鏡及年齡和撞我之男子
    相似，其他體型、長相我因沒看清楚，因此不確定是否為其先生撞我」等語（見
    警訊卷第七頁），及在原審供稱：「（問：當天在該處撞到你的車子是否是此車
    子？）當天是這輛車子，車型車號顏色都沒錯，但駕駛人的臉孔與在場被告不大
    像，他載的那女人與我在地檢署看到的自稱為被告太太者也不像」等語（見原審
    卷六十頁），告訴人既始終無法明確指證被告即係肇事當時駕駛自小客車之人，
    復無其他旁觀目擊證人足供佐證，則被告是否確有駕駛告訴人所指認車輛撞傷告
    訴人，亦非無疑，尚有調查及審認其他證據之必要，要不得僅憑告訴人前開不具
    確定性之指認，遽為被告不利之認定。又考卷附被告所駕駛自小客車之照片，固
    顯現該自小客車左前葉子板板金有凹陷之情事（見警卷第十二、十三頁）；就此
    微論被告在本院所供陳：該凹痕於八十九年十月間即已發現，但因沒錢致未予修
    理等語（見本院卷廿二頁），是否屬實。因觀諸各該有關自小客車之照片，被告
    所駕駛之自小客車，除有告訴人所指據為肇事撞擊位置之左前葉子板有凹痕外，
    另左後方保險桿亦有與本案肇事無關之明顯凹痕尚未修復，足見被告就其自小客
    車外觀上所受毀損，有未立即修復回復舊觀之習慣，是被告陳稱該左前方葉子板
    板金凹痕係先前舊創云者，亦非不得採信。況依告訴人在警訊中指稱：伊於案發
    當日騎機車沿西門路一段慢車道由南向北直行，至事故地點（指西門、新興路口
    ），突然對向有一部自小客車由北向南行駛後左轉而來，而碰擦伊機車後肇事逕
    往大成國中旁之新設道路往東方向逃逸，伊左膝擦傷，伊之機車左側車身有撞痕
    等肇事過程之情節觀之（見警卷第六頁），既係直行中之告訴人機車左側車身撞
    擊左轉中之自小客車，則本件肇事自小客車之撞擊位置，應係在自小客右側車身
    或車前側，而不可能在自小客車左側，乃告訴人竟指係遭肇事自小客車之「左前
    葉子板，即車輪上方」撞擊云云（見偵查卷第五頁），亦顯與一般經驗法則不符
    ，難資為認定被告所駕駛之自小客車，有與告訴人所騎機車相撞之依據，且除該
    與經驗法則不符之撞擊位置外，遍閱全卷有關被告自小客車及告訴人機車之照片
    ，復未能發現被告所駕駛之自小客車，有任何與告訴人所騎機車相擦撞之痕跡，
    ，益證被告所駕駛之自小客車，並非告訴人所指之肇事車輛。再者被告辯稱：案
    發當時其未在場，當天其係駕車搭載妻小，於早上八、九點從永康住處出發，經
    過奇美醫院再往安南區方向回七股老家，沒有走西門路等情（見原審卷十六頁、
    本院卷十八頁），不惟與證人即被告之妻子陳貞好，在警訊中所證述之情節相符
    外（見警卷第三頁），並據證人即被告七股老家鄰居黃再枝、黃永田二人，在原
    審結證稱：被告於八十九年二月廿四日確有返回七股等語屬實（見原審卷第六十
    一至六十三頁），亦足佐證被告於案發時未路過肇事現場無訛。至告訴人所提診
    斷證明書，僅能證明告訴人於九十年二月廿四日，確有因左膝擦傷就診女事實；
    另警卷內之道路交通事故調查報告表與現場圖，係員警依告訴人事後片面指述所
    製作，並載明雙方均未保持現場等語在卷（見警卷第十六頁）；另警卷內附之照
    片，除告訴人之機車及被告之汽車外，僅係告訴人所指案發現場之當地交通路況
    （見警卷第十頁）；亦均不足據以證明被告即係案發時駕車肇事逃逸之人。
四、綜上各情，參互觀之，除告訴人片面有瑕疵之指訴外，復查無其他積極證據，足
    認被告確有肇事逃逸之情事，堪認被告所辯前詞，尚非不得採信，本件不能證明
    被告犯罪。原審疏未審酌告訴人之指訴有瑕疵，遽對被告論罪科刑，自有未合。
    被告上訴意旨否認犯罪，指摘原判決不當，為有理由，應由本院將原判決予以撤
    銷，改諭知被告無罪。
五、據上論斷，應依刑事訴訟法第三百六十九條第一項前段、第三百六十四條、第三
    百零一條第一項，判決如主文。
本案經檢察官曾顯智到庭執行職務。
中      華      民      國    九十一    年      四      月    二十三    日
                                  臺灣高等法院臺南分院刑事第二庭
                                      審判長法官  游  明  仁
                                            法官  蘇  重  信
                                            法官  林  永  茂
右正本證明與原本無異。
肇事逃逸部分如不服本判決，應於判決送達後十日內向本院提出上訴狀，其未敘述理
由者並應於提出上訴狀後十日內向本院補提理由書（應附繕本)。
                                      法院書記官  劉  岳  文
中      華      民      國    九十一    年      四      月    二十三    日
